臺灣花蓮地方法院民事判決　九十三年訴字第六九號
　　原　　　告　乙○○
　　訴訟代理人　陳正忠律師
　　被　　　告　甲○○
右當事人間請求履行和解契約事件，本院於民國九十三年六月三十日辯論終結，判決
如左：
    主　　　文
被告應給付原告新台幣壹拾萬元，及自如附表所示利息起算日起至清償日止，按年息
百分之五計算之利息。
被告應自民國九十三年八月起至民國九十七年八月止，於每月六日給付原告新台幣貳
萬元，及各自每月七日起至清償日止，按年息百分之五計算之利息。
原告其餘之訴駁回。
訴訟費用由被告負擔。
本判決第一項於原告以新台幣萬仟元供擔保後得假執行。
原告其餘假執行之聲請駁回。
    事實及理由
一、原告主張：
  (一)兩造原為夫妻，原告曾以鈞院九十二年度婚字第二五○號，對被告提起離婚及給
    付贍養費等訴訟，經承審法官勸諭雙方和解，兩造乃成立和解條件如下：「被告
    同意在辦好離婚手續時，一次給原告新台幣（下同）一百萬元，並把荳蘭橋的房
    子過戶給原告：：：另自離婚登記之日起那個月開始，每月給原告二萬元的生活
    費，並於每年六月再加給原告二萬元，每月生活費的給付只到被告命令退休（六
    十五歲）為止。另外在被告退休領到退休金時，被告可以一次再給原告四十萬元
    」，兩造並當庭簽名同意，嗣兩造於九十三年一月六日簽立離婚協議書，並將前
    開和解條件作為離婚協議書第四條第一項之內容，暨辦妥離婚登記在案。
  (二)兩造辦妥離婚登記後，被告固有依和解條件將荳蘭橋房子過戶給原告，並給付一
    百萬元，暨給付九十三年一、二月之生活費，惟被告於九十三年二月間向其服務
    單位台灣自來水股份有限公司第九區管理處（下稱自來水公司第九區管理處）申
    辦提前退休，欲規避其後生活費之給付義務，且即於同年二月二十八日專案精簡
    自願退休，並經核定在案，被告於退休後雖依和解內容給付原告四十萬元，並償
    還荳蘭橋房子之抵押債務，然自九十三年三月份起，即不再按月給付生活費，原
    告具函催討，被告卻以其服務單位因故威逼其退休為藉口，並諉稱原告於九十三
    年一月底檢舉其多次前往大陸旅遊，經調查確認，才遭上級主管逼迫退休云云，
    其所述均非事實。被告積欠原告九十三年三、四月份每月二萬元之生活費未給付
    ，此部分款項已經到期，且自九十三年五月起未到期部分亦難期待被告能按月履
    行，故有預為請求給付之必要。被告為三十二年八月二十五日生，至其屆滿六十
    五歲強制退休年齡時應係九十七年八月二十五日，兩造約定每月生活費應於該月
    六日給付，原告自得請求自九十三年五月起至九十七年八月止，被告應於每月六
    日給付生活費二萬元。爰依兩造離婚協議書第四條第一項之約定請求。並聲明：
    1.被告應給付原告四萬元，及自九十三年三月二十七日起至清償日止，按年息百
    分之五計算之利息。2.被告應自九十三年五月起至九十七年八月止，於每月六日
    給付原告二萬元，暨各自每月七日起至清償日止，按年息百分之五計算之利息。
    並陳明願供擔保請准宣告假執行。
二、被告對於如下三所載之事實均不爭執，惟以：我已經在九十三年二月二十八日辦
    理退休，從三月起就無薪水可領，自無須給付原告每月二萬元的生活費，離婚協
    議書上的約定我都已經履行。我退休前月薪為九萬餘元，我也預期要做到六十五
    歲才退休，但因原告在兩造離婚前後多次到公司吵鬧，檢舉我到大陸，致我服務
    的自來水公司第九區管理處展開調查，將我列入專案精簡的對象，公司軟硬兼施
    逼我簽下自願退休同意書，如果我不退休恐遭移送公務人員懲戒委員會，如我被
    移送懲戒可能連退休金都拿不到；我不是自願退休，是被公司逼迫下才簽立自願
    退休同意書等語資為抗辯。並聲明：原告之訴駁回。
三、兩造不爭執之事實：
  (一)兩造離婚協議書第四條第一項約定「被告同意在辦好離婚手續時，一次給原告一
    百萬元，並把荳蘭橋的房子過戶給原告：：：另自離婚登記之日起那個月開始，
    每月給原告二萬元的生活費，並於每年六月再加給原告二萬元，每月生活費的給
    付只到被告命令退休（六十五歲）為止。另外在被告退休領到退休金時，被告可
    以一次再給原告四十萬元」。
  (二)兩造於九十三年一月六日登記離婚。
  (三)被告係三十二年八月二十五日生。其於九十三年二月二十八日在服務之自來水公
    司第九區管理處專案精簡退休，自九十三年三月起就未給付原告每月二萬元的生
    活費。
  (四)兩造原約定被告應於每月六日給付生活費。
四、得心證之理由：本件兩造所爭執之處，應在於被告於九十三年二月二十八日自服
    務之自來水公司第九區管理處專案精簡退休，是否仍應依兩造離婚協議書約定之
    內容給付原告生活費至被告六十五歲（即九十七年八月）止？
  (一)按附解除條件之法律行為，於條件成就時，失其效力；因條件成就而受利益之當
    事人，如以不正當行為促其條件之成就者，視為條件不成就，民法第九十九條第
    二項、第一百零一條第二項定有明文。
  (二)原告主張被告於九十三年二月二十八日自其服務之自來水公司第九區管理處申請
    專案精簡自願退休，並經該公司核定在案之事實，業據提出與所述相符之該公司
    九十三年三月十五日函一份附卷（本院卷十四頁），被告固辯稱其係遭公司逼迫
    簽立自願退休書云云，惟未能舉證實說，則原告前開主張自堪信為真實。兩造於
    離婚協議書第四條第一項為前述約定，即係將被告自自來水公司第九區管理處命
    令退休，為其給付生活費之解除條件，今被告申請自願退休，致解除條件成就，
    應認被告係以不正當之行為促其條件之成就，依據前開法律規定，視為條件不成
    就。則被告自應依兩造前開離婚協議書之約定，繼續給付原告每月生活費二萬元
    至其六十五歲即九十七年八月份止，而其中九十三年三月起至七月止之生活費十
    萬元因已屆履行期，原告自得請求被告給付，至於其餘未屆期部分，因被告拒絕
    履行，亦有預為請求之必要，原告得提起將來給付之訴請求（民事訴訟法第二百
    四十六條規定參照）。
五、從而，原告依兩造離婚協議書第四條第一項之約定請求如主文第一、二項所示，
    為有理由，應予准許，逾此部分之請求即屬無據，應予駁回。原告陳明願供擔保
    以代釋明請准宣告假執行，就主文第一項已屆履行期之給付部分，經核並無不合
    ，爰酌定相當擔保金額准許之，至於其他未屆履行期之給付，並不適於假執行，
    是原告此部分假執行之聲請應予駁回。
六、本件事證已臻明確，兩造其餘攻擊防禦方法與舉證，均無礙勝負判斷，爰不一一
    論列，附此敘明。
七、訴訟費用負擔之依據：民事訴訟法第七十九條。
中　　　華　　　民　　　國　　九十三　　年　　　七　　　月　　二十二　　日
　　　　　　　　　　　　臺灣花蓮地方法院民事庭
~B法　　　官　楊碧惠
右為正本係照原本作成
如對本判決不服，應於送達後二十日內，向本院提出上訴狀。（應抄附繕本）
~B法院書記官　游意婷
中　　　華　　　民　　　國　　九十三　　年　　　七　　　月　　二十二　　日
附表
┌──┬─────────┬──────┬────────────┐
│編號│給付金額（新台幣）│利息起算日  │備註                    │
├──┼─────────┼──────┼────────────┤
│一  │貳萬元            │93.3.27     │九十三年三月份之生活費  │
├──┼─────────┼──────┼────────────┤
│二  │貳萬元            │93.4.7      │九十三年四月份之生活費  │
├──┼─────────┼──────┼────────────┤
│三  │貳萬元            │93.5.7      │九十三年五月份之生活費  │
├──┼─────────┼──────┼────────────┤
│四  │貳萬元            │93.6.7      │九十三年六月份之生活費  │
├──┼─────────┼──────┼────────────┤
│五  │貳萬元            │93.7.7      │九十三年七月份之生活費  │
└──┴─────────┴──────┴────────────┘
